【裁判字號】    88,易,1764
【裁判日期】    891107
【裁判案由】    違反勞動基準法
【裁判全文】
臺灣臺南地方法院刑事判決                        八十八年度易字第一七六四號
    公  訴  人  臺灣台南地方法院檢察署檢察官
    被      告  丁○○
        原名黃麗子）  設台南.
右列被告因違反勞動基準法案件，經檢察官提起公訴（八十八年度偵字第一八一五號
），本院判決如左：
    主  文
丁○○違反雇主終止勞動契約者，應依在同一雇主之事業單位繼續工作，每滿一年發
給相當於一個月平均工資之資遣費之規定，科罰金壹萬元，如易服勞役，以參佰元折
算壹日。
    事  實
一、丁○○（原名黃麗子，民國八十八年七月二十六日改名）為鴻茂企業社之負責人
    ，明知鴻茂企業社之前身輝鴻電鍍廠自民國（下同）七十九年九月起，即僱用乙
    ○○○，其於八十四年十月間受讓輝鴻電鍍廠時，應承認留用之乙○○○的工作
    年資，於終止僱傭契約時，應依其年資按照勞動基準法規定之點數核放資遺費，
    詎其於八十六年十二月三十一日結束鴻茂企業社營業中止與乙○○○間之僱傭契
    約，未依規定核發乙○○○新台幣（下同）二十一萬八千二百九十八元之資遺費
    ，經乙○○○向勞工局告發而查獲。
二、案經乙○○○告發由台灣台南地方法院檢察署檢察官偵查起訴。
    理  由
一、訊據被告丁○○固坦承為鴻茂企業社負責人，以及未付二十一萬八千二百九十八
    元之資遺費乙○○○，但矢口否認有違反勞動基準法之犯行，辯稱：係其要求員
    工能作到八十七年一月底，到時候視是否有訂單再決定是否繼續經營，但是乙○
    ○○等員工不願意，只要作到八十六年十二月三十一日，所以是乙○○○自動離
    職，並非其終止契約，且伊基於道義已給付三萬七千元予乙○○○；又伊自八十
    四年十月間向真實姓名年籍不詳綽號「阿明」之男子頂讓鴻茂企業社後，並無和
    舊雇主商定留用舊有勞工，僱被告對對乙○○○係新行僱用，並非留用，其之前
    年資不應計入云云。惟查：
（一）按依勞動基準法施行細則第三條規定：「本法第三條第一款至第七款所列各業
      ，適用中華民國行業標準分類之規定」，上開「中華民國行業標準分類」係由
      行政院主計處編印，凡從事金屬製成品之表面處理，如磨光、電鍍、噴焊、烤
      漆、噴漆、染色、壓花、發藍、上釉及其他化學處理之行業，依中華民國行業
      標準分類規定係屬金屬製成品表面處理業（細類），歸屬製造業（大類），應
      自七十三年八月一日起適用勞動基準法，有行政院勞工委員會八十九年四月十
      一日台八十九勞動一字第一二八七三號書函一紙附卷可稽。本件被告所開設鴻
      茂企業社雖係經營五金零件、塑膠零件、鎳板等買賣業務（見卷附被告提出台
      南市政府八十八年七月二十日南市建工課字之一號字第Ｏ八八ＯＯ六九七六號
      函附台南市政府商業登記簿影本），惟其自承實際上有經營電鍍製造業，但未
      申請設立登記（見本院八十九年十月二十七日審判筆錄），是被告僱用乙○○
      ○係從事電鍍業，應有勞動基準法之適用，要屬無誤。
（二）按雇主終止勞動契約者，對於在同一雇主之事業單位繼續工作之員工，每滿一
      年發給相當於一個月平均工資之資遣費；又事業單位改組或轉讓時，其留用勞
      工之工作年資，應由新雇主繼續予以承認，勞動基準法第十七條、第二十條分
      別定有明文。本件乙○○○自七十九年間在鴻茂企業社之前身輝鴻電鍍廠工作
      ，至被告丁○○承讓輝鴻電鍍廠並改名為鴻茂企業社後，繼續留用等情，被告
      丁○○及其夫張義輝（業經台南地方法院判處無罪確定）自雙方發生勞資糾紛
      起，並未爭執，且經本院訊問證人甲○○稱：「我是從八十一年底在弘穆公司
      工作，乙○○○在鴻茂那裡工作，我那時候就有看過她了」（見本院八十九年
      四月十一日訊問筆錄），足認乙○○○係在被告承讓鴻輝電鍍廠而開設鴻茂企
      業社之前，即受僱於鴻茂企業社，被告於八十四年承讓時該廠時既未依勞動基
      準法第十六條之規定定期間預告終止契約，應認被告繼續留用乙○○○，是若
      鴻茂企業社結束營業，依規定自應核發資遺費，且乙○○○之前在鴻輝電鍍廠
      之年資亦應一併計入。
（三）被告丁○○辯稱乙○○○等員工未能配合其等作到翌年一月底之要求，而係自
      行在八十六年十二月三十一日離職，所以並非被告終止契約，其等係自動離職
      。經查，證人鴻茂企業社員工丙○○於本院訊問時證稱當時被告說要做到八十
      七年一月十五日，是員工說要做到八十六年十二月三十一日（見本院八十八年
      七月十三日訊問筆錄）；證人蘇雪雲證稱被告當時說要做到一月底，若有訂單
      仍要繼續做（見本院八十八年八月三日訊問筆錄）；證人即鴻茂企業社員工許
      福順之妻林春子，則稱被告原說要做到十二月三十一日，是員工等要求作到農
      曆年底，被告不願意，是為了節省年終獎金，被告說最多作到農曆十二月十五
      日，後來沒辦法，員工才商量說若如此，則就做到國曆十二月三十一日為止等
      語（見偵卷第十八頁背面），是當時實情如何，各執一辭。按勞動契約有繼續
      性工作應為不定期契約；僱傭未定期限者各當事人得隨時終止契約，勞動基準
      法第九條第一項、民法第四百八十八條第二項分別定有明文。本件乙○○○受
      僱於被告係從事電鍍廠工作，係屬有繼續性質者，應為不定期契約，依上揭規
      定，各當事人得隨時終止契約。本件被告與告發人、證人雖對究係由何方決定
      何時終止契約各執一詞，但對於係由被告提出終止契約者，則屬一致。被告既
      已提出契約之要求，無論勞工是否同意，其均將於八十七年一月底結束營業，
      勞工對於是否結束營業並無選擇之權，其唯一之權利僅能就結束營業前之福利
      及離職時間，與僱主協商，而終止契約係一單方行為，就僱主提出終止契約之
      意思表示到達勞工時，該終止勞動契約之意思表示即已生效，僅其關於結束時
      間之部分內容與勞工意見未能合致，此部分僅係於核發資遺費時，應否扣除資
      方在勞工離職後，無法完成營運之損失問題，若執此結束勞動關係之時間未合
      致，即謂終止契約之意思表示尚未生效，勞工提前離職即係自動離職，而使僱
      主得以免除核發資遺費之義務，顯失公平，且有違反勞動基準法保護弱勢勞工
      之用意。是被告所辯，難謂有據，本件事證已明，被告犯行洵堪認定。
二、核被告丁○○所為，係違反勞動基準法第十七條之規定，而應依同法第七十八條
    之規定處斷。爰審酌被告犯罪之動機、目的、手段、且已給付勞工乙○○○三萬
    七千元等一切情狀，量處如主文所示之刑，並諭知易服勞役之折算標準，以資懲
    儆。
據上論斷，應依刑事訴訟法第二百九十九條第一項前段，勞動基準法第七十八條，刑
法第十一條前段、第四十二條第二項，罰金罰鍰提高標準條例第二條之規定判決如主
文。
本案經檢察官李啟明到庭執行職務。
中      華      民      國      八十九      年      十一    月    七    日
                                  臺灣臺南地方法院刑事第三庭
                                          法  官  高如宜
右正本證明與原本無異。
如不服本判決，應於判決送達後十日內向本院提出上訴狀( 應附繕本 )。
                                          書記官  劉岳文
中      華      民      國      八十九      年      十一    月    七    日
附錄法條
勞動基準法第十七條
  雇主依前條終止勞動契約者，應依左列規定發給勞工資遣費：
  一、在同一雇主之事業單位繼續工作，每滿一年發給相當於一個月平均工資之資遣
      費。
  二、依前款計算之剩餘月數，或工作未滿一年者，以比例計給之。未滿一個月者以
      一個月計。
勞動基準法第七十八條
  違反第十三條、第十七條、第二十六條、第五十條、第五十一條或第五十五條第一
  項規定者，科三萬元以下罰金。


司法院資訊處製作；財團法人民間司法改革基金會備份。
